最高法院刑事判決　　　　　　　　　　　　　　　　八十七年度台上字第四六三號
　　上　訴　人　甲○○
右上訴人因遺棄等罪案件，不服台灣高等法院中華民國八十六年九月二十二日第二審
判決 (八十六年度交上訴字第六七號，起訴案號：台灣桃園地方法院檢察署八十五年
度偵字第一○六六七號) ，提起上訴，本院判決如左：
    主  文
上訴駁回。
    理  由
一遺棄部分：
按刑事訴訟法第三百七十七條規定，上訴於第三審法院，非以判決違背法令為理由，
不得為之。是提起第三審上訴，應以原判決違背法令為理由，係屬法定要件。如果上
訴理由狀並未依據卷內訴訟資料，具體指摘原判決不適用何種法則或如何適用不當，
或所指摘原判決違法情事，顯與法律規定得為第三審上訴理由之違法情形，不相適合
時，均應認其上訴為違背法律上之程式，予以駁回。本件上訴意旨略稱：(一)上訴人甲
○○於發生車禍後，前往尋找公用電話欲連絡家人協助處理，待返回現場時被害人易
耀中已被路人送醫，上訴人無遺棄之故意。(二)上訴人於警訊時即答應理賠，有和解之
意願，惟被害人開價過高云云。
惟查：原判決撤銷第一審不當之判決，改判論處上訴人甲○○對於無自救力之人，依
法令應扶助，而不為其生存所必要之扶助罪刑，已敘明所憑之證據及認定之理由。而
(一)認定事實與證據取捨，乃事實審法院之職權，苟其證據之取捨及事實之認定，不違
背經驗法則與論理法則，即不容任意指為違法而執為上訴第三審之理由。原判決依據
卷證資料認定上訴人甲○○於民國八十五年七月二十六日凌晨，酒後駕駛車號ＬＩ－
六三○五號自用小客車，沿桃園縣桃園市○○街，由復興路往中山路行駛，同日凌晨
零時三十分許，途經桃園市○○路與南華街閃光紅燈交岔路口時，本應注意支線道車
應暫停讓幹道車先行，且行車速度應依標誌之規定，無標誌者在市區道路，時速不得
超過四十公里，依當時狀況，又無不能注意之情事，竟疏未注意上開規定，以時速六
、七十公里違規超速行駛，在該路口撞及亦酒後駕駛機車 (無車牌之六百ＣＣ重型機
車) 沿桃園縣桃園市○○路往中正路方向在幹道上 (路口閃光黃燈) 也以時速四、五
十公里超速行駛之易耀中，致易耀中人車倒地，受有外傷性腦內出血併硬模下暨蜘蛛
模下出血之傷害，當場昏迷（過失傷害部分詳後述) 。上訴人於肇事後，明知易耀中
當場受傷昏迷，已無自救能力，依法有救護扶助之義務，而不為其生存所必要之扶助
，竟駕車加速逃逸，適路人發現將易耀中送醫等情。已敘明上開犯罪事實已迭據上訴
人於警訊時及偵審中坦承不諱，核與被害人易耀中清醒後指訴及指定告訴人易兮明所
供之情節相符，並有診斷證明書影本六紙、酒精含量測試單一紙及道路交通事故調查
報告表二張在卷可稽，並說明道路交通事故有人傷亡者，肇事駕駛人應迅對傷者予以
救護，並保持現場，儘速報告就近警察機關，道路交通事故處理辦法第四條第一款定
有明文，查上訴人肇事後，被害人易耀中已當場昏迷，已據易兮明供述明確，並有財
團法人長庚紀念醫院復函在卷可憑，依當時情形易耀中係無自救力之人，上訴人依法
令有應扶助之義務，竟不為其生存所必要之扶助，而駕車加速逃逸，因認上訴人確有
對於無自救力之人，依法令應扶助，而不為其生存所必要之扶助之行為，為其所憑之
證據及認定之理由。經核所為論敘均與卷內證據資料相符，從形式上觀察並無認定事
實不依證據或有何採證違背經驗法則、論理法則等違法情形存在。(二)上訴人於警訊時
、檢察官偵查中及原審法院審理時，始終坦承肇事後因害怕而逃逸 (見偵查卷第三頁
背面、第四頁正面及背面、第十五頁背面；原審卷第二十六頁背面、第三十五頁正面
) ，迄上訴本院後始否認上情，並辯稱無遺棄之故意云云，並非依卷內資料執為指摘
，且屬單純事實之爭執；至於是否有和解意願，亦與原判決有無違背法令無涉。上訴
意旨，並未依據卷內訴訟資料，具體指摘原判決不適用何種法則或如何適用不當，單
純為事實上之爭執，自屬違背法律上之程式，應予駁回。
二過失傷害部分：
按上訴得對於判決之一部為之，未聲明為一部者，視為全部上訴。刑事訴訟法第三百
四十八條第一項定有明文。本件上訴人對原判決不服，提起上訴，未聲明為一部上訴
，依前開規定，應視為全部上訴。按刑事訴訟法第三百七十六條所列各罪之案件，經
第二審判決者，不得上訴於第三審法院，法有明文。本件上訴人甲○○因過失傷害案
件，原審係依刑法第二百八十四條第一項前段論處罪刑，核屬刑事訴訟法第三百七十
六條第一款之案件。依前揭說明，既經第二審判決，自不得上訴於第三審法院，上訴
人竟復提起上訴，顯為法所不許，亦應駁回。
據上論結，應依刑事訴訟法第三百九十五條前段，判決如主文。
中      華      民      國    八十七    年      二      月     十二     日
                              最高法院刑事第一庭
                                  審判長法官  黃  雅  卿
                                        法官  楊  文  翰
                                        法官  陳  正  庸
                                        法官  陳  世  雄
                                        法官  楊  商  江
      右正本證明與原本無異
                                              書  記  官
中      華      民      國    八十七    年      二      月     十七     日
